【裁判字號】    99,中簡上,57
【裁判日期】    990629
【裁判案由】    詐欺
【裁判全文】
臺灣臺中地方法院刑事判決  99年度中簡上字第57號
上訴人  即
被      告  癸○○
上列上訴人因詐欺案件，不服本院臺中簡易庭98年度中簡字第38
92號中華民國98年12月10日所為之第一審簡易判決（聲請案號：
臺灣臺中地方法院檢察署98年度偵字第27056號）及移送併辦（
臺灣士林地方法院檢察署99年度偵字第693號、臺灣臺中地方法
院檢察署98年度偵字第26896號、99年度偵字第262號、第1388
號、第5025號、第7963號、臺灣彰化地方法院檢察署99年度偵字
第3149號），提起上訴，本院判決如下：
    主    文
原判決撤銷。
癸○○犯幫助詐欺取財罪，處有期徒刑伍月，如易科罰金，以新
臺幣壹仟元折算壹日。緩刑貳年，並應履行附表所示之事項。
    犯罪事實
一、癸○○可預見將個人金融卡、密碼交予身份不詳之成年人使
    用，他人可能以該金融帳戶遂行財產上犯罪之目的，且取得
    他人存摺之目的在於收取贓物及掩飾犯行不易遭人追查，竟
    不顧他人可能受害之危險，仍以縱若有人持以犯罪亦無違反
    其幫助詐欺取財之犯意，於民國（下同）98年8月21日下午4
    時30分許，在臺中縣大里市仁愛醫院對面之超商前，將其所
    有中華郵政股份有限公司草湖郵局00000000000000號帳戶（
    下稱郵局帳戶）及元大銀行大里分行申請開設帳號為000-00
    000000000000號之帳戶（下稱元大帳戶）之存摺、提款卡、
    提款卡密碼，交予某不詳姓名、年籍之成年男子，輾轉成為
    詐騙之帳戶。嗣該詐騙集團成員取得上開帳戶後：
  (一)該詐欺集團成員上網刊登不實之奶粉拍賣廣告，佯稱低價促
    銷云云，致辛○○陷於錯誤，於98年8月27日下午5時許，匯
    款新臺幣（下同）7182元至賣方指定之癸○○所有之上開帳
    戶後，因遲未收到貨物查覺有異而報警處理，經警循線查獲
    ，始悉上情。
  (二)該詐騙集團成員於98年8月25日，在網路刊登不實之拍賣「
    白蘭氏活顏馥苺飲」訊息，致己○○陷於錯誤上網競標並標
    得後，依指示轉帳匯款6100元，至癸○○上開草湖郵局帳戶
    內，遭提領完畢。
  (三)該詐騙集團成員上網刊登不實之紅外線體溫計拍賣廣告，佯
    稱特價促銷云云，致丙○○陷於錯誤，於同年月26日晚間9
    時33分許，匯款1730元至賣方指定之癸○○所有之上開帳戶
    後，因遲未收到貨物且聯絡賣方均無回應而報警處理，經警
    循線查獲，始悉上情。
  (四)該詐騙集團成員在網路上刊登出售額溫槍之不實交易訊息，
    旋於98年8月26日，丑○○上網瀏覽該訊息後，即陷於錯誤
    而予以購買，並於同日前往中華郵政股份有限公司設在臺中
    市○○路250號之中興大學校內之自動櫃員機，轉匯1730元
    至賣方指定之癸○○所有之上開帳戶後，因遲未收到貨物，
    始悉受騙而報警循線查悉上情。
  (五)該詐騙集團成員在網路上刊登出售倍爾康電子體溫計之不實
    交易訊息，旋於98年8月27日下午4時47分許，寅○○上網瀏
    覽該訊息後，即陷於錯誤而予以購買，並於同日下午5時58
    分許，匯款3400元至賣方指定之癸○○所有之上開帳戶後，
    因遲未收到貨物，復於同年9月16日，收到郵局之警示帳戶
    通知，始悉受騙而報警循線查悉上情。
  (六)該詐騙集團成員在奇摩拍賣網站上刊登販售自行車商品之不
    實交易訊息，適庚○○於98年8月26日23時許，上網瀏覽該
    訊息後，即陷於錯誤而下標購買，並於98年8月27日0時27分
    許，依指示匯款7000元至賣方指定之癸○○所有之上開帳戶
    內。嗣因庚○○遲未收到商品，始悉受騙而報警循線查悉上
    情。
  (七)該詐騙集團成員上網刊登不實之額溫槍拍賣廣告，佯稱低價
    促銷云云，致丁○○陷於錯誤，而於98年8月26日下午2時9
    分許，匯款1730元至賣方指定之癸○○所有之上開帳戶後，
    因遲未收到貨物查覺有異而報警處理，經警循線查獲，始悉
    上情。
  (八)該詐騙集團成員上網刊登不實之額溫槍拍賣廣告，佯稱低價
    促銷云云，致壬○○陷於錯誤，而於98年8月27日上午11 時
    許，匯款1730元至賣方指定之癸○○所有之上開帳戶後，因
    遲未收到貨物查覺有異而報警處理，經警循線查獲，始悉上
    情。
  (九)於98年8月25日，有子○○遭詐騙集團成員以網路拍賣之方
    式詐騙，致子○○陷於錯誤，而依指示將3萬元匯入上開癸○○之元大銀行帳戶內，於同日，有甲○○亦遭詐騙集團成
    員以網路拍賣之方式詐騙，致甲○○陷於錯誤，而依指示將
    4100元匯入上開癸○○之元大銀行帳戶內，於98年8月26日
    ，有戊○遭詐騙集團以網路拍賣之方式詐騙，致戊○陷於錯
    誤，而依指示將4000元匯入上開癸○○之元大銀行帳戶內，
    後子○○、甲○○及戊○查覺有異始知受騙而報警處理，經
    警循線查獲。
二、案經臺中市警察局第三分局報告臺灣臺中地方法院檢察署檢
    察官偵查後聲請簡易判決處刑，及丙○○訴由高雄市政府警
    察局楠梓分局、丑○○訴由臺中市警察局第三分局、寅○○
    訴由臺北縣政府警察局三峽分局、庚○○訴由臺北縣政府警
    察局永和分局、丁○○及壬○○分別訴由桃園縣政府警察局
    大園分局、彰化縣警察局彰化分局等，分別報告檢察官偵查
    後移送本院併辦。
    理    由
一、證據能力之說明：按被告以外之人於審判外之言詞或書面陳
    述，除法律有規定者外，不得作為證據，刑事訴訟法第一百
    五十九條第一項定有明文，此即學理上所稱「傳聞證據排除
    法則」。被告以外之人於偵查中向檢察官所為之陳述，除顯
    有不可信之情況者外，得為證據；被告以外之人於審判外之
    陳述，雖不符同法第一百五十九條之一至第一百五十九條之
    四之規定，而經當事人於審判程式同意作為證據，法院審酌
    該言詞陳述或書面陳述作成時之情況，認為適當者，亦得為
    證據。當事人、代理人或辯護人於法院調查證據時，知有第
    一百五十九條第一項不得為證據之情形，而未於言詞辯論終
    結前聲明異議者，視為有前項之同意，亦為同法第一百五十
    九之一第二項及第一百五十九條之五所分別明定。而鑒於採
    用傳聞證據排除法則之重要理由之一，係因傳聞證據未經當
    事人之反詰問予以覈實，若當事人願放棄對原供述人之反對
    詰問時，原則上即可承認該傳聞證據之證據能力，而揆諸我
    國刑事訴訟法第一百五十九條之五之立法理由，除參照前述
    傳聞證據排除法則之基本法理外，亦參考日本刑事訴訟法第
    三百二十六條之立法例，查日本刑事審判實務之運作，有關
    檢察官及被告均同意作為證據之傳聞書面材料或陳述，可直
    接援引該國刑事訴訟法第三百二十六條作為傳聞例外之法律
    依據，僅在檢察官與被告不同意之情況下，乃需根據其他傳
    聞例外規定俾以斟酌該等書面材料或陳述是否具有證據能力
    ，在當事人間無爭執之案件中，傳聞證據基本上均可依據前
    引規定提出於法院使用。據此，我國刑事訴訟法第一百五十
    九條之五之適用應可作同上之解釋。本件檢察官所提出之供
    述證據及書面證據內容，固為被告以外之人在審判外之陳述
    ，屬傳聞證據，惟被告癸○○就前開審判外之陳述，迄於言
    詞辯論終結前，對於該等證詞之證據能力均未為異議之聲明
    ，而本院審酌該等證據內容作成時之情況，核無違法取證及
    證明力明顯過低而顯有不可信之瑕疵及情況，亦認為以之作
    為證據為適當，故依上開規定及說明，自得作為證據，合先
    敘明。
二、上開犯罪事實，業據被告癸○○於本院審理時坦承不諱，核
    與證人即被害人辛○○、己○○、丙○○、劉永詮、寅○○
    、庚○○、丁○○、壬○○、子○○、甲○○及戊○於警詢
    中證述之情節相符，並有被害人辛○○匯款至被告癸○○帳
    戶之自動櫃員機交易明細表、被告癸○○中華郵政股份有限
    公司草湖郵局00000000000000號帳戶之開戶資料、客戶歷史
    交易清單、網路拍賣列印資料、內政部警政署反詐騙案件紀
    錄表、臺中市警察局第一分局公益派出所受理詐騙帳戶通報
    警示簡便格式表各1份、郵政自動櫃員機交易明細表、被害
    人庚○○提供之中國信託個人網路銀行臺幣轉帳交易回覆資
    料1份、被告所提出分類廣告影本、丁○○之交易明細表、
    客戶歷史交易清單、壬○○存摺內頁影本各1份、彰化銀行
    自動櫃員機交易明細影本、郵政跨行匯款申請書影本、彰化
    銀行匯款回條聯影本及元大銀行客戶交易明細各1紙、元大
    銀行存款開戶暨相關服務申請書影本、客戶基本資料表等在
    卷可資佐證。按刑法上之故意，可分為直接故意與不確定故
    意（間接故意），所謂「不確定故意」，係指行為人對於構
    成犯罪之事實，預見其發生而其發生並不違背其本意者，刑
    法第13條第2項定有明文；且衡諸常情，一般國人向金融機
    構開設帳戶，並無任何法令限制，若係正當用途，大可光明
    正大，自行申請供己使用，何必向他人收集？再者，帳戶之
    用途係用來存提款項，而存摺、提款卡等均係個人重要之物
    件，並具有一定金融交易目的及識別意義，一旦有人收購他
    人帳戶及上開物品供做不明使用，依一般認知，必是隱身幕
    後之使用人欲利用人頭帳戶掩飾犯行免於遭人追查，自極易
    於令人有與不法犯罪之目的相關之合理懷疑。又近來利用各
    種名義詐欺取財之犯罪類型層出不窮，該等犯罪，多數均係
    利用他人帳戶作為恐嚇取財或詐欺所得財物之出入帳戶，並
    經媒體廣為披載，被告縱使並不確知所提供之帳戶，係遭他
    人用以對被害人詐欺取財，亦無法確知取得帳戶之人係以何
    種方法於何時地為詐欺取財之具體內容，惟對於其所提供之
    上揭帳戶，將遭人作為詐欺取財犯行所得財物匯入及提領之
    工具使用，應有概括之認識，且可預見其發生。被告為具一
    般社會智識經驗之成年人，自應知悉該詐欺集團係利用其提
    供之金融帳戶作為犯罪之用，是其對於他人利用上開帳戶資
    料作為犯詐欺罪之出入帳戶等情，能預見其發生且其發生不
    違背其本意，而提供上開帳戶資料供他人使用，其所為實有
    幫助該詐欺集團利用上開帳戶犯詐欺取財罪之不確定故意無
    疑。從而，被告於本院審理時自白犯罪，應與事實相符，而
    足堪採信。因而認本件事證明確，被告犯行，已堪認定。
三、查被告癸○○提供上開郵局帳戶及元大帳戶之存摺、提款卡
    ，並告知密碼予他人詐欺犯罪使用，雖並未參與上開犯罪之
    構成要件行為，然其顯係以幫助他人犯罪之意思，實行上開
    犯罪構成要件以外之行為，核其所為，係犯刑法第三十條第
    一項前段、第三百三十九條第一項之幫助詐欺取財罪。而被
    告僅係幫助他人實行詐欺取財罪，為幫助犯，應依刑法第三
    十條第二項之規定，按詐欺取財罪正犯之刑予以減輕。被告
    以一幫助詐欺之行為，使得詐欺集團分別詐騙被害人辛○○
    、己○○、丙○○、劉永詮、寅○○、庚○○、丁○○、壬○○、子○○、甲○○及戊○，為一行為觸犯數罪名而侵害
    數法益之想像競合犯，應依刑法第五十五條規定，從一重（
    其中子○○遭詐騙三萬元數額最高，認幫助該次詐欺犯行情
    節較重）處斷。檢察官雖僅就被告提供郵局帳戶幫助詐欺集
    團詐騙辛○○犯行部分起訴，就被告提供帳戶幫助詐欺集團
    詐騙己○○、丙○○、劉永詮、寅○○、庚○○、丁○○、
    壬○○、子○○、甲○○及戊○，及於提供郵局帳戶同時另
    提供元大帳戶部分之犯行，則未及起訴，惟業經檢察官移送
    併辦，本院認此部分與已起訴部分，有裁判上一罪關係存在
    ，依審判不可分原則，本院自得加以審理，附此敘明。
四、原審認被告所犯罪證明確，予以論罪科刑，固非無見。惟查
    ：被告除所提供其上開郵局帳戶之存摺、提款卡及密碼予詐
    欺集團成員外，尚提供元大帳戶，且該成員尚有詐取被害人
    己○○、丙○○、劉永詮、寅○○、庚○○、丁○○、壬○○、子○○、甲○○及戊○之財物，此部分為原審未及審酌
    ，自有未洽。被告上訴請求減輕其刑，固無足採，然原審判
    決既有上開未及審酌移送併辦之犯罪事實，自應由本院予以
    撤銷改判。又刑事審判之量刑，在於實現刑罰權之分配的正
    義。故法院對有罪之被告科刑，應符合罪刑相當之原則，使
    罰當其罪，以契合人民之法律感情。此所以刑法第五十七條
    明定科刑時應審酌一切情狀，尤應注意該條所列各款事項，
    包括犯罪所生之損害，以為科刑輕重之標準。此項原則於刑
    事訴訟法第三百七十條所定不利益變更禁止情形，自亦有其
    適用。（最高法院八十八年臺上字第二二○一號判決參照）
    。查被告以一幫助詐欺之行為，幫助詐欺集團分別詐騙被害
    人辛○○、己○○、丙○○、劉永詮、寅○○、庚○○、丁○○、壬○○、子○○、甲○○及戊○之財物，係一行為觸
    犯數個相同罪名，為想像競合犯，應依刑法第五十五條規定
    ，從一重處斷，已論述如上。原判決未及論處被告幫助詐欺
    集團詐騙己○○、丙○○、劉永詮、寅○○、庚○○、丁○○、壬○○、子○○、甲○○及戊○之犯行，惟為起訴效力
    所及，並經本院加以審判論罪，是其應非難評價之犯行，與
    原判決所審認者自有不同，是本件雖由被告上訴，本院既因
    所認定之犯罪所生損害，較原審認定為重，依上開說明，自
    得撤銷原審判決並諭知較重於原審判決之刑。爰審酌被告雖
    未實際參與詐欺取財犯行，但其提供帳戶供不法犯罪集團使
    用，不僅造成執法機關不易查緝犯罪行為人，嚴重危害社會
    治安，助長社會犯罪風氣，更造成被害人求償上之困難，惟
    念其犯後已坦承犯行，顯有悔意，及被害人等遭詐騙之金額
    ，且於本院審理時亦與被害人辛○○、己○○、丙○○、劉
    永詮、丁○○、壬○○、子○○及甲○○達成和解（其中被
    害人辛○○、己○○、丙○○已給付完畢【參被告所提出之
    匯款單影本】，另被害人寅○○、戊○向本院表示已取回匯
    款，並無損失，有本院公務電話紀錄存卷可考；庚○○部分
    則未到庭，無法確定和解意願），有本院相關筆錄、公務電
    話紀錄及匯款單等在卷可憑，被告已表現積極填補被害人損
    害之態度，並斟酌本件犯罪情節、被告之智識程度、經濟狀
    況等一切情狀，量處如主文所示之刑，並諭知易科罰金之折
    算標準，以資懲儆。
五、又查被告癸○○前未曾受有期徒刑以上刑之宣告，有臺灣高
    等法院被告前案紀錄表及臺灣臺中地方法院檢察署刑案資料
    查註紀錄表在卷可按。被告因一時失慮致犯本罪，且犯罪後
    已與被害人辛○○、己○○、丙○○、劉永詮、丁○○、壬○○、子○○及甲○○達成和解，被告經此偵審教訓，當知
    謹慎而無再犯之虞，本院認所宣告之刑，以暫不執行為宜，
    爰併宣告緩刑二年，以勵自新。再按緩刑宣告，得斟酌情形
    ，命犯罪行為人向被害人支付相當數額之財產或非財產上之
    損害賠償，刑法第七十四條第二項第三款亦有明定。為確保
    被告於緩刑期間，能按上開與被害人所成立之清償協議所承
    諾之賠償金額以及付款方式履行，以確實收緩刑之功效，爰
    依前揭規定，依上開清償協議所示諭知被告應履行如附表所
    示之事項。被告若未依協議所示之條件及本院諭知之履行時
    間，向被害人劉永詮、丁○○、壬○○、子○○及甲○○支
    付約定款項，因而違反上開事項，情節重大時，依刑法第七
    十五條之一第一項第四款規定，得撤銷其緩刑宣告，併此說
    明。末按，被告行為後，刑法第七十四條修正條文已於民國
    九十八年五月十九日經立法院三讀通過，並於九十八年六月
    十日經總統以華總一義字第０九八００一四一五五一號令公
    佈，且依刑法施行法第十條之二之規定，該修正條文自九十
    八年九月一日施行。惟參諸最高法院九十五年度第八次刑事
    庭會議決議關於緩刑規定歷經修正如何適用法律之同一法理
    ，本案應逕予適用修正後即現行刑法第七十四條之規定，而
    毋庸再為新舊法之比較，附此敘明。
六、據上論斷，應依刑事訴訟法第四百五十五條之一第一項、第
    三項、第三百六十九條第一項前段、第三百六十四條，刑法
    第三十條第一項、第三百三十九條第一項、第三十條第二項
    、第五十五條、第四十一條第一項前段、第七十四條第一項
    第一款、第二項第三款，刑法施行法第一條之一第一項、第
    二項前段，判決如主文。
本案經檢察官乙○○到庭執行職務。
中    華    民    國    99    年    6     月    29    日
              刑事第十八庭  審判長法  官  高文崇
                                  法  官  林世民
                                  法  官  張清洲
以上正本證明與原本無異。
本件不得上訴。
                                  書記官  詹東益
中    華    民    國    99    年    6     月    29    日
附錄本案論罪科刑法條全文
中華民國刑法第30條
（幫助犯及其處罰）
幫助他人實行犯罪行為者，為幫助犯。雖他人不知幫助之情者，
亦同。
幫助犯之處罰，得按正犯之刑減輕之。
中華民國刑法第339條
（普通詐欺罪）
意圖為自己或第三人不法之所有，以詐術使人將本人或第三人之
物交付者，處5年以下有期徒刑、拘役或科或併科1千元以下罰金
。
以前項方法得財產上不法之利益或使第三人得之者，亦同。
前二項之未遂犯罰之。
附表：
本院依刑法第七十四條第二項第三款之規定，命被告履行之事項
：
被告應於民國九十九年十月十五日前給付：
被害人劉永詮新臺幣（下同）1730元。
被害人丁○○1730元。
被害人壬○○1700元。
被害人子○○30000元。
被害人甲○○4100元。
備註：
一、依刑法第七十四條第四項規定，上開本院命被告支付予被害
    人之損害賠償，得為民事強制執行名義。
二、依刑法第七十五條之一第一項第四款規定，被告違反本院所
    定上開命其履行之事項情節重大，足認原宣告之緩刑難收預
    期效果，而有執行刑罰之必要者，得撤銷其緩刑宣告。

司法院資訊處製作；財團法人民間司法改革基金會備份。
